臺灣板橋地方法院刑事判決　　　　　　　　　　　　九十一年度易字第一四七三號
　　公　訴　人　臺灣板橋地方法院檢察署檢察官
　　被　　　告　丙○○原名林新.
　　選任辯護人　洪銘徽律師
右列被告因偽造文書等案件，經檢察官提起公訴（九十年度偵字第二一一七號）及移
送併辦（九十年偵字第一○九九一號）、（台灣士林地方法院檢察署九十年偵字第四
七○○號），本院判決如左：
    主  文
丙○○連續收受贓物，處有期徒刑壹年，緩刑參年。
扣案變造之「己○○」身分證影本、變造之「丁○○」國民身分證上丙○○之相片部
分均沒收之。
    事  實
一、丙○○（原名林新添），基於概括之犯意連絡，為下列之犯罪行為：
（一）丙○○於民國（下同）八十九年八月初，在汐止市○○○路○段家樂福商場地
      下停車場，明知年籍不詳之成年男子「乙○○」交付以「己○○」戶頭開立之
      空白支票三十五張、「己○○」印章一枚等物品係屬贓物，竟予收受，據為己
      有後，再將拾獲之身分證影本，以換貼丙○○自己照片之方式，變造「己○○
      」之身分證影本，並假冒「己○○」名義，於八十九年八月二十二日十六時許
      ，在台北市○○路口附近，提示「己○○」身分證影本以取信甲○○，將上開
      空白支票及印章一枚交付予甲○○使用，致生損害於己○○及支票流通之正確
      性。
（二）丙○○於八十九年八、九月間，基於概括之犯意，明知真實姓名身分不詳綽號
      「阿明」之成年男子，所持有之戊○○所有、號碼Ｚ000000000號之
      自用小客車駕駛執照，係來路不明之贓物，竟予以收受並據為己有；
（三）丙○○又於九十年一月八日下午八時許，在台北縣板橋市○○街三十一巷巷口
      將其照片乙枚交予年籍不詳綽號「林仔」之成年男子，並共同基於概括犯意之
      聯絡，由綽號「林仔」之男子在不詳處所，以換貼丙○○照片之方式，變造「
      丁○○」國民身分證乙枚，於同年一月九日，將變造完成之國民身分證交給丙○○，足以生損害於丁○○及戶政機關核發國民身分證之正確性。嗣於九十年
      一月十日下午八時許，在台北縣板橋市○○街三十一巷十七號五樓為警查獲，
      並扣得戊○○之駕駛執照及經變造之「丁○○」身分證各一張。
二、案經被害人己○○訴由台北縣警察局汐止分局及台北縣警察局板橋分局報請台灣
    板橋地方法院檢察署檢察官偵查起訴。
    理  由
一、前揭犯罪事實（一）部分，被告丙○○固對於收受支票、印章等贓物及偽造「己○○」身分證影本之事實坦承不諱，惟辯稱：支票及印章係「乙○○」給他的，
    伊沒有簽立借據及同意書，沒有收受四萬五千元云云，惟查：本院依職權傳訊證
    人「乙○○」，其中一名年籍為六十八年十二月十四日出生，戶籍設於於台北市
    中正區，且已遷出國外；另一名年籍為六十七年九月十六日，居住於高雄市三民
    區，八十九年十二月二十二日才退役，不認識被告丙○○、己○○等人（見台灣
    士林地方法院檢察署九十年偵字第四七○○號卷第十九頁警訊筆錄），伊自八十
    五年起均居住於高雄，不認識被告丙○○等人（見本院九十一年十二月十一日審
    判筆錄），且被告當庭指認到庭之「乙○○」並非當時交付支票之人。經查該證
    人乙○○雖非被告所指交付贓物之人，惟衡諸被害人己○○於八十九年八月三十
    日於汐止分局之警訊筆錄（前揭士林地檢署卷第二十五頁）所述支票等物失竊之
    地點，係在台北縣汐止市○○○路○段一一二號七樓工地，而於八十九年七月二
    十四日下午十四時三十分發覺失竊之情，與被告所述收受贓物之時地均不一致，
    足徵該支票及印章確係由他人竊取後交付予被告丙○○之贓物。該支票經甲○○
    交付他人後，陸續遭退票，業有執票人鄧文發、楊蔡秋月、鄭鍾淇、許嘉珍、洪
    徐麗雪、陳榮甄、黃賴秀琴、郝爾盛等人於偵查中證述甚明（見前揭士林地檢署
    卷九十年六月二十九日訊問筆錄第一百三十三頁以下），且有己○○出具之贓物
    認領保管單據、遺失票據申報書、退票理由單、支票等影本附卷可稽（前揭卷宗
    第六十四頁以下），被告所犯收受贓物之罪行，堪已認定。至被告丙○○辯稱借
    據及同意書並非其所書寫、未收到四萬五千元等語，經查證人甲○○於警訊及偵
    查中表示係因賣車辦貸款需要支票，然其事後將支票交付他人，卻非使用於買車
    用途，業經前揭執票人到庭陳述甚明；再查，證人甲○○於警訊筆錄中表示「我
    填寫票面金額，借支票給朋友都是空白支票，支票上的章都已蓋好」（見前揭士
    林地檢署卷第十四頁），若其於收受被告丙○○交付之支票之際，既已蓋好印章
    ，應無須一併收受該印章。且證人甲○○於本院審理中，翻異其前詞表示「部分
    票上面已有此印章，金額及日期都是空白的，是我要用時才填上」（見本院九十
    一年六月十九日訊問筆錄）」，其前後證詞不一，顯有避重就輕之疑。證人甲○○曾於偵查中表示「他交我空白支票一本及印鑑一只，而四萬五千元是之前他向
    我借的，他為了幫我才借票予我。」，則與其嗣後於本院審理中表示「四萬五千
    元是使用支票之代價」不符，其證詞可信度堪疑。再衡諸一般社會經驗，被告若
    將三十五張支票交付給他人使用，其代價僅有四萬五千元，顯然不符交易常情。
    再者證人甲○○又將該空白票據再轉借予鄧文發，鄧文發則供稱「甲○○在八月
    二十三日在新莊新泰路與我巧遇，我說我欠朋友一百多萬元，問他有否可借我，
    他說他只有支票，所以他將支票借我，我拿到時是空白的，我們並未約定利息」
    （見前揭士林地檢署偵查卷第一一八頁以下），足見甲○○自被告丙○○處收受
    者確係空白支票。而證人甲○○若確實以四萬五千元之代價取得使用該三十五張
    支票，則其恣意將該空白支票借予朋友使用，而不問其填寫金額多寡，且無約定
    利息、償還期限等事宜，其使用支票之方式及轉讓過程，顯有違交易常情，且證
    人甲○○恐涉有偽造有價證券罪嫌之嫌疑（證人甲○○因本件票據涉及竊盜偽造
    文書等案件，業經台灣台北地方法院檢察署以九十一年偵字第四四五六號偵查中
    ，且已通緝在案）。而本院依職權命被告丙○○當庭書寫該同意書之內容，兩者
    相比對，其筆跡、順勢及文字方式，均有明顯之差異不符之處。足見被告丙○○
    此部分所辯：同意書並非其所書寫、且未取得四萬五千元等語，應非虛構，尚難
    僅以證人甲○○前後不一之證詞，遽認被告有偽造私文書之犯嫌，惟此部分與前
    揭收受贓物罪等經起訴部分有牽連犯之裁判上一罪關係，爰不另無罪之諭知，附
    此敘明。
二、前揭犯罪事實（二）（三），業據被告丙○○迭於警訊、偵查及本院審理中坦承
    不諱，與被害人戊○○、丁○○證述情節相符，並有搜索扣押證明筆錄及贓物認
    領保管單各一紙附卷及經變造之身分證一張扣案可稽，被告此部分犯行已堪認定
    ，應予依法論科。
三、核被告收受己○○所有之支票、印章等物，以及戊○○遺失之駕照正本乙枚之行
    為，均係犯刑法第三百四十九條第一項之收受贓物罪。其變造己○○身分證影本
    及丁○○身分證正本之行為，係犯刑法第二百十二條變造特種文書罪，其變造己○○身分證影本後進而行使，足生損害於己○○本人及戶政機關對於身分資料管
    理之正確性，係犯同法第二百十六條之行使第二百十二條之變造特種文書罪。又
    其變造上述身分證件之低度行為，為行使該身分證之高度行為所吸收，不另論罪
    。被告與綽號「林仔」之成年男子間，就偽造「丁○○」身分證件之犯行部分，
    有犯意之聯絡及行為之分擔，為共同正犯。又其先後數次變造特種文書、收受贓
    物之犯行，均時間緊接，所犯構成要件皆相同、顯係基於概括犯意反覆為之，均
    應依連續犯之規定論處，並加重其刑。再其所犯上開收受贓物、變造特種文書及
    行使變造特種文書三罪間，有方法結果之關係，為牽連犯，應依同法第五十五條
    之規定從一重之收受贓物罪論處。公訴人雖未敘及被告行使變造特種文書之犯行
    ，惟此部分與公訴人起訴部分，有牽連犯之裁判上一罪關係，業如前述，為起訴
    效力所及，本院自得併予審究。爰審酌被告之素行，與犯罪之動機、目的、手段
    、對被害人暨公益所造成之危害，及犯罪後之態度尚佳坦承部分犯行等一切情狀
    ，量處如主文所示之刑，以資懲儆。末查被告前未曾受有期徒刑以上刑之宣告，
    有卷附上開臺灣高等法院檢察署刑案紀錄簡覆表乙紙可按，其因一時失慮誤蹈刑
    章，經此偵審教訓，當知所警惕，信無再犯之虞，本院認其所宣告之刑以暫不執
    行為適當，併諭知緩刑三年，以啟自新。
四、台灣板橋地方法院檢察署檢察官以九十年偵字第一○九九一號移送併辦意旨以：
    丙○○於九十年五月底，在台北縣板橋市○○街三十一巷十七號五樓住處，明知
    陳鴻進（所涉偽造文書等案件業據本院以九十年易字二○六號判處有期徒刑八月
    、並經台灣高等法院以九十年上訴字第四○七一號判決確定）所持有之庚○○所
    有之機車、汽車駕照各一枚，係來路不明之贓物，竟予以收受，並由陳鴻進提供
    自己相片二張交予被告丙○○，再由丙○○轉交予具有偽造文書之犯意連絡之林
    宏銘，由林宏銘加以變造換貼陳鴻進之照片於庚○○之上開汽機車駕照上後，再
    由被告丙○○交予陳鴻進收受使用，因認被告丙○○涉有刑法第二百十六條、第
    二百十二條等偽造特種文書及第三百四十九條之收受贓物罪嫌云云。惟按犯罪事
    實應依證據認定之，無證據不得推定其犯罪事實，刑事訴訟法第一百五十四條載
    有明文。訊據被告丙○○既堅決否認有前揭偽造特種文書及收受贓物等犯行，經
    查：本院於九十年八月九日傳喚證人陳鴻進到庭證述：「（問：在警訊筆錄說是
    林新添偽造駕照？）我是說林新添有看到，不是說林新添幫我換的。」「是林鴻
    明幫我貼相片的，林新添並未參與」「他只在場看，未參與」，且被告林新添於
    陳鴻進因偽造文書等案件於本院他案審理中曾證述：「林鴻進與林宏銘曾在我家
    聊天，並說要在我家換貼，我不同意，他們就到別處換貼」，業經本院依職權調
    閱前揭案件卷宗，查閱九十年九月六日之訊問筆錄確係屬實，尚難有證據證明被
    告丙○○有參與前揭犯行，故被告所涉此部分偽造特種文書、收受贓物之犯嫌尚
    屬不足，惟此部分與前揭經起訴部分有連續犯之裁判上一罪關係，爰不另無罪之
    諭知，附此敘明。
五、扣案之「己○○」身分證影本及經變造之「丁○○」國民身分證上被告之相片部
    分，係被告所有，且係其供本件犯罪所用之物，此據被告陳明在卷，爰依刑法第
    三十八條第一項第二款之規定予以宣告沒收。
據上論斷，應依刑事訴訟法第二百九十九條第一項前段，刑法第二十八條、第二百十
六條、第二百十二條、第二百十九條、第三百四十九條第一項、第三十八條第一項第
二款、第七十四條第一款，判決如主文。
本案經檢察官顏世翠到庭執行職務
中      華      民      國      九十一      年    十二月  二十五  日
                                      臺灣板橋地方法院刑事第三庭
                                            法  官  張瑜鳳
右正本證明與原本無異。
如不服本判決，應於判決送達後十日內，向本院提出上訴狀。
                                            書記官  陳昭綾
中      華      民      國      九十一      年  十二月  二十五  日
附錄本案所犯法條全文
刑法第二百一十二條 (偽造變造特種文書罪)
偽造、變造護照、旅券、免許證、特許證及關於品行、能力服務或其他相類之證書、
介紹書，足以生損害於公眾或他人者，處一年以下有期徒刑、拘役或三百元以下罰金
。
刑法第二百一十六條
(行使偽造變造或登載不實之文書罪)
行使第二百十條至第二百十五條之文書者，依偽造、變造文書或登載不實事項或使登
載不實事項之規定處斷。
刑法第三百四十九條
(普通贓物罪)
收受贓物者，處三年以下有期徒刑、拘役或五百元以下罰金。
搬運、寄藏、故買贓物或為牙保者，處五年以下有期徒刑、拘役?
或科或併科一千元以下罰金。
因贓物變得之財物，以贓物論。
